最高法院刑事判決　　　　　　　　　　　　　　　　八十八年度台上字第九六六號
　　上　訴　人　甲○○
　　選任辯護人　許世正律師
右上訴人因違反槍砲彈藥刀械管制條例案件，不服台灣高等法院中華民國八十七年十
月三十日第二審判決（八十七年度上訴字第一四三一號，起訴案號：台灣基隆地方法
院檢察署八十六年度偵緝字第一一○號），提起上訴，本院判決如左：
    主  文
原判決關於未經許可，無故持有手槍部分撤銷，發回台灣高等法院。
    理  由
本件原判決認定上訴人甲○○於不詳時間，在基隆市○○○路十一巷二四弄七號三樓
樓頂住處，同時未經許可，無故持有中共製七七式制式半自動手槍一枝，且有殺傷力
霰彈三顆、口徑七‧六二ＭＭ制式子彈十五顆、口徑○‧四五吋制式子彈四顆、口徑
八ＭＭ制式子彈二顆、口徑○‧二二吋之制式子彈一顆，迄八十六年一月二十七日上
午八時十分許，被警查獲等情。因而撤銷第一審關於此部分之判決，改判仍論處上訴
人未經許可，無故持有手槍罪刑之判決，固非無見。
惟查：八十六年十一月二十四日修正公布之槍砲彈藥刀械管制條例第十九條第一項固
規定犯該條例第七條、第八條、第十一條、第十二條第一項至第三項、第十三條第一
項至第三項之罪，經判處有期徒刑者，應於刑之執行完畢或赦免後，令入勞動場所強
制工作，其期間三年。但按保安處分係對受處分人將來之危險性所為拘束其身體、自
由等之處置，以達教化與治療之目的，為刑罰之補充制度。本諸法治國家保障人權之
原理及刑法之保護作用，其法律規定之內容，應受比例原則之規範，使保安處分之宣
告，與行為人所為行為之嚴重性，行為人所表現之危險性，及對於行為人未來行為之
期待性相當。該條例第十九條第一項規定，不問對行為人有無預防矯治其社會危險性
之必要，一律宣付強制工作三年，限制其中不具社會危險性之受處分人之身體、自由
部分，其所採措施與所欲達成預防矯治之目的及所需程度，不合憲法第二十三條所定
之比例原則，犯上開條例第十九條所定之罪，不問對行為人有無預防矯治其社會危險
性之必要，一律宣付強制工作三年之部分與解釋意旨不符，應自解釋公布之日起不予
適用。犯該條例第十九條第一項所列舉之罪，依個案情節符合比例原則之部分，固應
適用該條例宣告保安處分；至不符合部分而應宣告保安處分者，則仍由法院斟酌刑法
第九十條第一項規定之要件，依職權為之，於此，自無刑法第二條第二項之適用，亦
即仍有從新從輕原則之適用，業經大法官會議於八十七年十二月十八日著成釋字第四
七一號解釋。因之，自該解釋公布之後，凡犯槍砲彈藥刀械管制條例第十九條第一項
所列之罪者，若不符上開比例原則除合於刑法第九十條第一項之情形，得依該條項宣
付保安處分外，均不得宣付強制工作。本件依原判決認定之事實，上訴人係於八十六
年十一月二十四日修正槍砲彈藥刀械管制條例公布前，涉犯該條例第七條第四項、第
十二條第四項之罪（比較新舊法之輕重應依修正前該條例第七條第四項之未經許可持
有手槍，及第十一條第三項之未經許可無故持有子彈罪論處。）但原判決對於上訴人
所為究與比例原則是否符合﹖如不符合比例原則有無刑法第九十條第一項規定之要件
﹖均未調查審認，遽依槍砲彈藥刀械管制條例第十九條第一項宣保安處分，自有未洽
。上訴意旨指摘原判決不當，非無理由，應認有撤銷發回更審之原因。
據上論結，應依刑事訴訟法第三百九十七條、第四百零一條，判決如主文。
中      華      民      國    八十八    年      三      月      四      日
                              最高法院刑事第九庭
                                  審判長法官  吳  雄  銘
                                        法官  羅  一  宇
                                        法官  池  啟  明
                                        法官  石  木  欽
                                        法官  王  憲  義
      右正本證明與原本無異
                                              書  記  官
中      華      民      國    八十八    年      三      月      九      日
